【裁判字號】    97,交上訴,142
【裁判日期】    970227
【裁判案由】    公共危險等
【裁判全文】
臺灣高等法院臺中分院刑事判決       97年度交上訴字第142號
上  訴  人
即  被  告  甲○○
選任辯護人  吳瑞堯  律師
上列上訴人因搶奪案件，不服臺灣臺中地方法院96年度交訴字第
260號中華民國96年12月5日第一審判決（起訴案號：臺灣臺中地
方法院檢察署96年度偵字第8368號），提起上訴，本院判決如下
：
    主  文
上訴駁回。
    事  實
一、甲○○於民國（下同）九十六年三月十八日凌晨一時許，在
    台中市○○路某友人所經營之餐廳用餐完畢後，便駕駛友人
    李明珠所有之車牌號碼ＰＧ─五二九六號自用小客車從台中
    市○○○○道北上國道一號高速公路，嗣於同日凌晨一時五
    十分許，行經國道一號高速公路北向一七五點九公里處時，
    本應注意汽車行駛時，駕駛人應注意車前狀況，並隨時採取
    必要安全措施，且依當時光線係夜間有照明設備等情狀，並
    無不能注意之情形，竟疏未注意而不慎追撞同向在前由丙○○所駕駛，為童炳坤所有之車牌號碼三六二九─ＳＪ號自用
    小客車，致丙○○受有面部撕裂傷及頭部撞傷之傷害，該車
    乘客乙○○受有頭部及腹部撞傷之傷害，陸續追撞同向由黃
    聖傑所駕駛，為游鈞傑所有之車牌號碼七五二七─ＧＡ之自
    用小客車，及同向由賴科佑所駕駛，為賴豐茂所有之車牌號
    碼ＱＮ─二七七七號自用小客車，致車牌號碼七五二七─Ｇ
    Ａ號自用小客車內之乘客游鈞棋受有左側胸壁挫傷、頸部扭
    傷及拉傷、左側上臂挫傷之傷害，而甲○○於駕車肇事致人
    受傷後，未報警或等候員警前來處理，僅下車向黃聖傑稱：
    「現在是什麼情形？」，見賴科佑及乘客游佳琪因車禍下車
    察看疏於防備之際，萌生肇事逃逸之故意及不法所有之意圖
    ，進入車牌號碼ＱＮ─二七七七號自用小客車車內，逕自開
    啟電門加速逃離現場，搶奪該自用小客車及其內游佳琪所有
    置於車內之三星牌序號00000000000000／０
    號，插有游佳琪所申請之0000000000號之ＳＩＭ
    卡之行動電話一支得逞，並循國道一號高速公路北上至台中
    中清交流道下高速公路，再將搶得之車牌號碼ＱＮ─二七七
    七號自用小客車棄置於台中市○○區○○路與昌平路口，攜
    帶游佳琪所有之上開行動電話一支離去，另基於盜用他人電
    信設備通信之故意，於同日凌晨二時至三時許之間以上開搶
    得之手機撥打電話一通予其友人聯繫後續處理情形，盜用游
    佳琪之電信設備通信一次（所犯上開過失傷害及盜用他人電
    信設備罪部分，業據甲○○於本院審理時撤回上訴而確定）
    。
二、案經丙○○、乙○○、游鈞琪訴由內政部警政署國道公路警
    察局第三警察隊報請臺灣臺中地方法院檢察署檢察官偵查起
    訴。
    理    由
一、按被告以外之人於審判外之陳述，雖不符刑事訴訟法第159
    條之1、159條之2、159條之3、159條之4等規定，而經當事
    人於審判程序同意作為證據，法院審酌該言詞陳述或書面陳
    述作成時之情況，認為適當者，亦得為證據。當事人、代理
    人或辯護人於法院調查證據時，知有第159條第1項不得為證
    據之情形，而未於言詞辯論終結前聲明異議者，視為有前項
    之同意，刑事訴訟法第159條之5定有明文。本件被告及選任
    辯護人於本院審理時，就下列證人丙○○、乙○○、黃聖傑
    、賴科佑、游佳琪等人於審判外之陳述部分，未就其證據能
    力聲明異議，本院審酌該言詞陳述作成時之情況，並查無其
    他不法之情狀，足認為得為本案之證據，依刑事訴訟法第15
    9條之5之規定，有證據能力，合先說明。
二、訊據被告甲○○對於上開肇事後，駕駛被害人小客車逃逸之
    事實坦承不諱，雖矢口否認有搶奪等犯行，辯稱：伊當時因
    一時心慌，無不法所有之意圖云云。選任辯護人以：被告係
    利用被害人因車禍下車察看，未及看管，疏於防備，為肇事
    逃逸之意圖，潛入系爭小客車內，駕駛該車逃離現場，並將
    車棄置於台中市○○路與昌平路口，足見被告對該車無不法
    所有之意圖，類似所謂使用竊盜應不為罪；即令犯罪，亦係
    觸犯竊盜罪而非搶奪罪等語。
三、本院查：
  (一)甲○○於前揭時、地，駕駛友人李明珠所有之車牌號碼ＰＧ
    ─五二九六號自用小客車，行經國道一號高速公路北向一七
    五點九公里處時，疏未注意而不慎追撞同向在前由丙○○所
    駕駛，為童炳坤所有之車牌號碼三六二九─ＳＪ號自用小客
    車，致丙○○受有面部撕裂傷及頭部撞傷之傷害，該車乘客
    乙○○受有頭部及腹部撞傷之傷害，陸續追撞同向由黃聖傑
    所駕駛，為游鈞傑所有之車牌號碼七五二七─ＧＡ之自用小
    客車，及同向由賴科佑所駕駛，為賴豐茂所有之車牌號碼Ｑ
    Ｎ─二七七七號自用小客車，致車牌號碼七五二七─ＧＡ號
    自用小客車內之乘客游鈞棋受有左側胸壁挫傷、頸部扭傷及
    拉傷、左側上臂挫傷之傷害，被告於肇事後，見賴科佑及乘
    客游佳琪因車禍下車察看疏於防備之際，進入車牌號碼ＱＮ
    ─二七七七號自用小客車車內，逕自開啟電門逃離現場，嗣
    棄置於台中市○○區○○路與昌平路口，攜帶游佳琪所有之
    上開行動電話一支離去，並打上開行動電話等情，業據被
    告坦承不諱，核與證人即被害人丙○○、乙○○、黃聖傑、
    賴科佑、游佳琪於偵查中指訴之情節相符，且有遺失手機照
    片二幀、道路交通事故調查報告表(一)、(二)及現場圖、現場照
    片二十二幀、國道公路警察局台灣省公路警察大隊車輛尋獲
    證明單一紙、車籍作業系統查詢認可資料四張、贓物認領保
    管單一紙、財團法人佛教慈濟醫院台中分院診斷證明書三紙
    附卷可資佐證。
  (二)刑法上之竊盜罪係以乘人不知秘密竊取他人之動產為成立要
    件，如係乘人不備公然奪取他人支配下之財物，則為搶奪而
    非竊盜，而搶奪時不免施用暴行，僅未達使人不能抗拒程度
    而已（最高法院七十四年度台上字第五０一一號判決參照）
    本件被告利用車禍肇事後，被害人下車察看，疏於防備之際
    ，將尚在被害人實力支配之下之上開小客車駕離現場，參酌
    證人即被害人黃聖傑於警詢及偵查時所證，伊看見被告走近
    ＱＮ─二七七七號小客車，有要開門動作，便跑向該車一個
    車身距離處，並大聲問被告要幹什麼，被告當時尚在車外，
    未予理會，逕自將車開走，不及制止等語及被告於九十六年
    八月九日檢察官偵訊時所供：「（問：你是否要搶別人的車
    輛離開現場？）答：是」「（問：這部分你構成搶奪罪，是
    否願意認罪？）答：我認罪，但是當時我將車號ＱＮ─二七
    七七自小客車搶走時，開到環中路時才發現我的手機及皮包
    都是在自己的車上」「我當時是害怕，且我知道我當時開的
    是別人的車輛」等語，所辯本案僅構成竊盜而非搶奪云云，
    難以採納。
  (三)被告於肇事後，明知ＱＮ─二七七七號小客車係他人所有，
    竟乘人不備之際，將上開車輛開離現場，至台中市○○路時
    才發現我的手機及皮包都是在自己的車上，其既依車輛之正
    常使用方式加以使用並消耗車內之燃料，且於當時凌晨將之
    棄置在台中市○○路與昌平路口處後，並未立刻報警處理，
    而於當日下午五時許，始在警方之策動下投案，業據被告於
    警詢時供明，參酌被告於棄置上開車輛時，攜帶游佳琪所有
    之上開行動電話一支離去，是被告所辯，其無不法所有之意
    圖云云亦難採信。
    綜合上述，本件事證明確，被告犯罪堪以認定。
四、核被告所為係犯刑法刑法第三百二十五條第一項之搶奪罪及
    同法第一百八十五條之四之駕駛動力交通工具肇事逃逸罪。
    被告肇事後基於逃逸之故意搶奪他人之交通工具駛離現場，
    其肇事逃逸之接續行為中有部分重合有搶奪之行為，依社會
    通念被告進入他人所有之自用小客車內開啟電門駛離肇事現
    場為一搶奪他人汽車逃離現場之行為，應認該搶奪實行之著
    手階段與逃逸行為屬同一，而認係同一行為客體（司法院九
    十五年十二月編印新修正刑法論文集第三百四十四至三百四
    十六頁，最高法院張審判長淳淙著從刑法修正論行為之罪數
    ─牽連犯、連續犯及常業犯廢除後實務之因應論文參照），
    是以被告甲○○所犯上開搶奪及肇事逃逸罪係一行為觸犯二
    個犯罪構成要件之想像競合犯，應從一重論以刑法第三百二
    十五條第一項之搶奪罪。原審因而適用刑事訴訟法第二百九
    十九條第一項前段，刑法第十一條前段、第三百二十五條第
    一項、一百八十五條之四條、第五十五條，中華民國九十六
    年罪犯減刑條例第三條第一項第三款、第七條、第九條等規
    定，並審酌被告素行良好，因肇事心慌而搶得他人之車輛駛
    離現場，搶得車輛後未久即棄置路邊，被告犯後到案說明，
    犯後態度尚稱良好，但尚未依和解條件全部履行完畢等一切
    情狀，量處及減處如原審判決主文所示之刑，其認事用法核
    無違誤，量刑亦屬允當，上訴意旨猶執前詞否認犯罪，其上
    訴為無理由，應予駁回。
五、據上論斷，應依刑事訴訟法第三百六十八條，判決如主文。
本案經檢察官丁○○到庭執行職務。
中    華    民    國    97    年    2    月    27     日
            刑事第四庭    審判長法  官  洪  耀  宗
                                法  官  江  德  千
                                法  官  劉  登  俊
上列正本證明與原本無異。
如不服本判決，應於收受送達後十日內向本院提出上訴書狀，其
未敘述上訴之理由者並得於提出上訴後十日內向本院補提理由書
(均須按他造當事人之人數附繕本)。
                                書記官  粘  銘  環
中    華    民    國    97    年    2    月    29    日


司法院資訊處製作；財團法人民間司法改革基金會備份。
